臺灣臺北地方法院刑事判決　　　　　　　96年度簡上字第77號
上　訴　人　臺灣臺北地方法院檢察署檢察官
被　　　告　丙○○
上列上訴人因被告涉犯傷害案件，不服本院刑事庭於95年12月29
日95年度簡字第3824號第一審簡易判決（起訴案號：臺灣臺北地
方法院檢察署95年度偵續字第423 號），提起上訴，本院管轄之
第二審合議庭判決如下：
    主  文
上訴駁回。
    事  實
一、丙○○係臺北市大安區○○○路○段205巷24號「2046餐廳」
    之店長，乙○○原在該址成立小公館餐飲管理顧問有限公司
    （下稱小公館公司），開設「小公館PUB 」從事餐飲事業，
    後因發生積欠員工薪資、房東店租與廠商貨款等糾紛，屋主
    將上址轉租與他人，由名義負責人黃麗珍在上址成立豪景餐
    飲事業有限公司（下稱豪景公司），經營類似之「2046餐廳
    」，並聘請丙○○擔任該店店長。乙○○因不滿他人在上址
    經營類似之餐飲業，遂於民國94年10月30日凌晨1 時許，夥
    同弟弟甲○○前往該餐廳，並向在場客人發放訃聞，丙○○
    出面制止無效，遂與乙○○發生拉扯，丙○○即基於傷害之
    犯意聯絡，出手毆打乙○○、甲○○，此時店內其他姓名、
    年籍不詳之人亦加入毆打周某二人，致乙○○受有頭部外傷
    併右額頭部鈍瘀傷、上背部切割傷、右上腿部擦傷、左手背
    鈍瘀傷，甲○○則受有頭部外傷併左下眼眶至左面頰鈍瘀擦
    傷等傷害。
二、案經被害人乙○○、甲○○訴由臺北市政府警察局大安分局
    報告臺灣臺北地方法院檢察署檢察官偵查起訴，本院合議認
    為得不經刑事通常程序，改以簡易判決處刑。
    理  由
一、訊據被告丙○○固坦承與告訴人乙○○發生爭執與拉扯，並
    徒手毆打告訴人二人，造成告訴人二人受有傷害等情，惟矢
    口否認有與姓名、年籍不詳之人基於共同犯意傷害告訴人二
    人，並持械造成告訴人乙○○切割傷等情，辯稱：伊是散打
    搏擊冠軍，且任教於陽明大學，如要毆打告訴人二人，並不
    需要找人幫忙，告訴人乙○○在外積欠他人許多債務，可能
    是他人藉此教訓告訴人乙○○云云。
二、經查，當日告訴人乙○○進入「2046餐廳」時，被告稱：「
    我寧可讓狗進來，也不讓你進來」，雙方即發生衝突，被告
    即毆打告訴人乙○○，告訴人甲○○要保護乙○○，被告亦
    毆打告訴人甲○○，隨後被告即招呼他人一同毆打告訴人等
    情，業據證人即當時陪同告訴人乙○○前往「2046餐廳」之
    林昆源於偵訊時結證屬實（95年度偵續字第423 號卷第17、
    18頁），而被告亦不否認當時確有其他人一同毆打告訴人二
    人，顯見被告確與姓名、年籍不詳之人基於共同犯意毆打告
    訴人二人。又被告與告訴人乙○○發生爭執與拉扯，並徒手
    毆打告訴人二人，造成告訴人二人受有上開傷害等情，亦據
    證人即告訴人乙○○、甲○○於警詢、偵訊時證述屬實，並
    有中心診所所開立之診斷證明書二紙在卷可稽，且為被告所
    不爭執。綜此，足證被告確與姓名、年籍不詳之人基於共同
    犯意聯絡，於上開時、地毆打告訴人二人，致告訴人二人受
    有上開之身體傷害。是本件事證明確，被告犯行堪以認定，
    應予依法論科。
三、查被告行為後，於95年6月14日公布施行之刑法施行法第1條
    之1 規定：「中華民國94年1月7日刑法修正施行後，刑法分
    則編所定罰金之貨幣單位為新台幣。94年1月7日刑法修法時
    ，刑法分則編未修正之條文定有罰金者，自94年1月7日刑法
    修正施行後，就其所定數額提高為30倍。但72年6 月26日至
    94年1月7日新增或修正之條文，就其所定數額提高為3 倍。
    」並自95年7月1日施行。而刑法第277條第1項普通傷害罪有
    關罰金刑部分，於72年6 月26日至94年1月7日間，並非新增
    或修正之條文，則依刑法施行法第1條之1第2 項前段之規定
    ，應提高為30倍，即新台幣9 千元以下。而依修正前罰金罰
    鍰提高標準條例第1 條之規定，依法律應處罰金罰鍰者，就
    其原定數額提高為2 倍至10倍。但法律已依一定比率規定罰
    金或罰鍰之數額或倍數者，依其規定。而依行政院會銜司法
    院於72年7月27日發布，同年8月12日施行，有關刑法定有罰
    金各條提高為10倍，換算結果同為罰金新台幣9 千元以下，
    修正前後罰金之最高額並無不同。然刑法第33條關於罰金數
    額之規定，由銀元1元以上，修正為新台幣1千元以上。法律
    修增訂之結果，刑法第277條第1項之普通傷害罪，罰金刑由
    「銀元3 百元以下罰金（銀元1元即新台幣3元以上）」，提
    高為「新台幣9千元以下罰金（新台幣1千元以上）」。新舊
    法比較結果，以舊法有利於行為人，依修正後刑法第2條第1
    項前段之規定，應適用行為時之法律。
四、核被告所為，係犯修正前刑法第277條第1項之普通傷害罪。
    被告與店內其他姓名、年籍不詳之人共同毆打告訴人，有犯
    意聯絡與行為分擔，為共同正犯。又被告以一共同傷害行為
    ，傷害告訴人二人，係以一行為觸犯二罪名，為想像競合犯
    。再被告行為時之刑法第41條第1 項前段規定：「犯最重本
    刑為5年以下有期徒刑以下之刑之罪，而受6個月以下有期徒
    刑或拘役之宣告，因身體、教育、職業、家庭之關係或其他
    正當事由，執行顯有困難者，得以1元以上3元以下折算1 日
    ，易科罰金。」且修正前罰金罰鍰提高標準條例第2 條前段
    規定（現已刪除），就其原定數額提高為100倍折算1日，則
    依本件被告行為時之易科罰金折算標準，應以銀元300 元以
    下折算1日，依現行法規所定貨幣單位折算新台幣條例第2條
    規定折算為新台幣後，應以新台幣900元以下折算1日。惟94
    年2月2日修正公布，95年7月1日施行之刑法第41條第1 項前
    段規定：「犯最重本刑為5 年以下有期徒刑以下之刑之罪，
    而受6個月以下有期徒刑或拘役之宣告者，得以新台幣1千元
    、2千元或3千元折算1 日，易科罰金。」比較修正前後之易
    科罰金折算標準，以修正前規定較有利於被告，依刑法第2
    條第1項前段之規定，應適用修正前刑法第41條第1項前段及
    修正前罰金罰鍰提高標準條例第2 條之規定，諭知易科罰金
    折算標準。
五、維持原判決及駁回上訴之理由：
    原審以被告犯罪事證明確，適用修正前刑法第277條第1項、
    第41條第1項前段、刑法第28條、第55條、第74條第1 項第1
    款，刑法施行法第1條之1，修正前罰金罰鍰提高標準條例第
    2條規定，判決被告有期徒刑4月，並諭知易科罰金之折算標
    準及宣告緩刑2 年，經核其認事用法及量刑，均稱允當。公
    訴人上訴意旨雖以告訴人認被告並無悔意，因認原審量刑過
    輕，且未傳訊告訴人即予以被告緩刑宣告，顯屬率斷等語。
    惟查：
  (一)按量刑之輕重及緩刑之宣告，係事實審法院得依職權自由裁
    量之事項，茍已斟酌刑法第57條各款所列情狀而未逾越法定
    刑度，則不得遽指為違法；又刑罰之量定屬法院自由裁量之
    職權行使，但仍應審酌刑法第57條所列各款事由及一切情狀
    ，為酌量輕重之標準，並非漫無限制，在同一犯罪事實與情
    節，如別無其他加重或減輕之原因，下級法院量定之刑，亦
    無過重或失輕之不當情形，則上級法院對於下級法院之職權
    行使，原則上應予尊重，此觀最高法院85年度台上字第2446
    號判決意旨闡釋甚明。
  (二)查本件被告所犯刑法第277條第1項之普通傷害罪，係屬法定
    刑3年以下有期徒刑、拘役或1千元以下罰金之罪，原審之量
    刑並未逾越法定刑之範圍。又告訴人乙○○原在上址經營小
    公館公司，從事餐飲事業，後因發生積欠員工薪資、房東店
    租與廠商貨款等糾紛事宜，屋主將上址轉租與他人，由名義
    負責人黃麗珍在上址成立豪景公司，經營「2046餐廳」之類
    似餐飲業，乙○○因心生不滿，遂於94年10月30日凌晨1 時
    許，夥同告訴人甲○○前往該餐廳，並向在場客人發放訃聞
    ，被告出面制止無效，與告訴人乙○○發生拉扯，被告即基
    於傷害之犯意毆打告訴人二人等情，業經證人即當時亦在現
    場之「2046餐廳」員工沈英典、張珮雯於偵訊時證述屬實（
    95年度偵字第7419號卷第14、15、35頁），並有小公館與豪
    景公司之營利事業登記證在卷可稽（95年度偵續字第423號
    卷第8、26頁），顯見係告訴人二人先前往上址鬧事，被告
    在制止無效後，始與之發生拉扯並進而出手毆打。再被告於
    原審即已坦承犯行，且於本院準備與審理程序時，已一再表
    明願意以3萬元賠償告訴人二人，係因告訴人認為和解金額
    過低，雙方始未能達成和解，告訴人仍得透過民事訴訟途徑
    求償，尚難稱被告毫無悔意。原審審酌被告素無前科犯行，
    係因一時失慮始為本件犯行，而予以緩刑之宣告，亦難稱有
    何違誤之處。是公訴意旨指摘原判決量刑與緩刑不當，為無
    理由，應予駁回。
據上論斷，應依刑事訴訟法第455條之1第1項、第3項、第368 條
，判決如主文。
本案經檢察官趙雪瑛到庭執行職務。
中　　華　　民　　國　　96　　年　　4　　月　　14　　日
　　　　　　　　　刑事第六庭  審判長法　官　周占春
                                    法  官  林晏如
                                    法  官  林孟皇
本正本證明與原本無異。
不得上訴。
    　　　　　　　　　　　　　　　　書記官　宋德華
中　　華　　民　　國　　96　　年　　4　　月　　14　　日
